臺灣花蓮地方法院民事判決　　　　　　　 95年度婚字第334號
原　　　告　甲○○
訴訟代理人　曾泰源律師
複訴訟代理人黃健弘律師
被　　　告　丙○○
兼法定代理　乙○○
人　　　　　　　　　　　號
上列當事人間否認婚生子女事件，本院於95年12月29日言詞辯論
終結，判決如下：
    主  文
確認原告與被告乙○○間之婚姻關係不成立。
確認被告丙○○（女，民國○○年○○月○○日生，身分證統一編號：
Ｚ000000000號）非原告與被告乙○○所生之子女。
訴訟費用由被告負擔。
    事實及理由
一、被告乙○○經合法通知，未於言詞辯論期日到場，核無民事
    訴訟法第386條各款所列情形，爰依原告聲請，由其一造辯
    論而為判決。
二、本件原告起訴主張：緣原告甲○○在並無結婚真意之情形
    下，於民國92年4月23日進入中華人民共和國福建省福州市
    與福州市籍之大陸籍男子即被告乙○○至福建省福州市公證
    處辦理「假結婚」手續，嗣後，並以該結婚公證書，持向財
    團法人海峽交流基金會（下稱海基會）申請驗證後，於92年
    5月14日向花蓮縣秀林鄉戶政事務辦理結婚登記, 並以探親
    名義申請被告乙○○入境，以便來台工作。原告對於與被
    告乙○○「假結婚」之行為深感後悔，後來主動向花蓮縣警
    察局新城分局佳民派出所警員林光德自首，後經台灣花蓮地
    方法院檢察署以95年度偵字第2199號、3991號聲請以簡易判
    決處刑，經台灣花蓮地方法院以95年度花簡字第684號刑事
    判決，判處有期徒刑四月，緩刑三年。查原告與被告並無結
    婚之真意，卻已於戶政事務所為結婚之登記，原告自有受確
    認判決之法律上利益，為此，提起確認婚姻不存在之訴。
    另原告與被告乙○○是「假結婚」，二人從未同居過，遑論
    發生任何性行為。但原告於93年11月結識訴外人陳忠雄，雙
    方並於94年陸續發生性行為，並於94年11月29日生下一女，
    取名丙○○，雖確為陳忠雄之骨肉，但仍登記為被告乙○○
    之女，但原告與被告乙○○自92年4月假結婚後，從未同居
    或有性行為，因此，被告丙○○與陳忠雄經台灣大學醫學院
    附設醫院為親子鑑定報告後，陳忠雄為丙○○父親之比率為
    99.997472%，為此，提起訴確認被告丙○○並非原告自被告
    乙○○受胎所生之子女。爰依民法第1063條第2項規定提起
    否認子女之訴。
三、被告方面: 被告乙○○經合法通知，未於言詞辯論期日到場
    ，亦未提出書狀否認或爭執原告之主張。
四、本件原告主張之事實部分：
（一）業據提出臺灣花蓮地方法院檢察署95年偵字第2199號、第
      3991號檢察官聲請簡易判決處刑書影本、本院95年度花簡
      字第684號刑事簡易判決書影本、戶籍謄本、被告乙○○
      之大陸地區人民入境停留暨長期居留基本資料卡為證。經
      核上開資料後，原告確實為了新台幣8萬元之代價，於92
      年4月23日在中國大陸福建省福州市與大陸男子之被告
　　　乙○○辦理假結婚手續，領得大陸地區福建省福州市公證
  　　處所發給之結婚公證書後，即由原告攜回台灣，向海基會
    　認證後，填具申請書向花蓮縣秀林鄉戶政事務所申請辦理
      結婚之戶籍登記後，持以申請被告乙○○入境來台工作等
      假結婚及偽造文書之事實，業經刑事調查認定後為有罪判
      決等情為真。被告乙○○經合法通知，既未於言詞辯論期
      日到場爭執或提出任何書狀答辯以供斟酌，依本院調查之
      結果，自堪信原告所主張與被告乙○○之間為假結婚之事
      實為真實。
（二）按臺灣地區與大地區人民結婚之方式及其他要件，依行為
      地之規定，臺灣地區與大陸地區人民關係條例第52條第1
      項訂有明文。本件原告為臺灣人民，被告為大陸地區人民
      ，原告主張兩造無結婚之真意，欠缺婚姻成立要件，訴請
      判決確認婚姻關係不成，立其事由自應依行為地即大陸地
      區法律之規定。依中華人民共和國民法通則第55條第2款
      規定，民事法律行為應當具備意思表示真實之條件，另依
      同法第58條第1項第4款規定，惡意串通之民事行為無效。
　　　本件原告與被告乙○○所辦理之結婚程序及登記，實係惡
　　　意串通，核已違背該行為地中華人民共和國民法通則第58
　　　條第1項第4款之規定，所為結婚行為應屬無效。再按我國
  　　民法就欠缺婚姻要件，僅有婚姻無效與撤銷婚姻兩種，並
    　無婚姻不成立之規定，而在民事訴訟中，就婚姻事件之類
      型，則有婚姻無效或撤銷婚姻與確認婚姻成立或不成立之
      訴。在婚姻無效之訴，我國民法既未如外國立法例認婚姻
      無效，必須經法院判決宣告後始為無效，而係自始、當然
      、確定的不生效力，無須法院為宣告無效之形成判決，故
      婚姻無效之訴，非為形成之訴，而與確認婚姻不成立之訴
      同為確認之訴。準此，在婚姻具有結婚無效原因之情形，
      當事人不訴請「確認婚姻無效」，而訴請「確認婚姻關係
      不成立」，於法應屬正當。本件兩造之結婚行為於實體法
      上為無效，揆諸上開規定及說明，兩造之婚姻關係應為不
      成立。從而，原告據以提起本訴，訴請確認其與被告間之
      婚姻關係不成立，為有理由，應予准許。
五、另原告所主張事實部分：
（一）原告認為其於94年11月29日產下被告丙○○，雖非受胎自
      被告乙○○所生，然被告丙○○出生日回溯第181日起至
      302日時，原告與被告乙○○在戶籍登記上記載為婚姻關
      係仍存續中，而受婚生推定等情，業據提出戶籍謄本為證
      。惟依據遺傳法則，被告丙○○之DNA與訴外第三人陳忠
      雄之DNA比對結果，陳忠雄為丙○○父親之比率為99.9974
      72%等鑑定結果，亦提出台灣大學醫學院附設醫院以珍字
      第95057213號出具之程巧與陳忠雄診鑑定斷證明書、台大
      醫院基因醫學部血綠鑑定報告書為證。而被告乙○○經合
      法通知，既未於言詞辯論期日到場爭執或提出任何書狀答
      辯以供斟酌，已經前述，則依本院調查之結果，自堪信原
      告之主張為真實。
（二）按「從子女出生日回溯第181日起至第302日止為受胎期間
      」；「妻之受胎，係在婚姻關係存續中者，推定其所生子
      女為婚生子女」、「前項推定，如夫妻之一方能證明妻非
      自夫受胎者，得提起否認之訴。但應於知悉子女出生之日
      起，1年內為之」，民法第1062條第1項及同法第1063條第
      1項、第2項分別定有明文。經查，本件原告於94年11月29
      日產下被告丙○○之時，經回溯其受胎期間係在其與被告
      乙○○之婚姻關係存續期間，依法雖應推定被告丙○○為
      原告與被告乙○○所生之婚生子女，然如上所述，被告丙
      ○○既非原告自被告乙○○受胎所生，原告於95年10月13
      日提起本件訴訟，請求確認被告丙○○非原告自被告乙○
      ○受胎所生之子女，於法洵屬有據，應予准許。
六、據上論結，本件原告之訴為有理由，爰依民事訴訟法第385
    條第1項前段、第78條，判決如主文。
中　　華　　民　　國　　96　　年　　2　　月　　12 　日
                          臺灣花蓮地方法院家事法庭
                              法      官  吳 順 龍
以上正本係照原本作成。
如對本判決上訴，須於判決送達後20日之不變期間內，向本院提
出上訴狀。
                    　　      法院書記官　陳 景 源
中　　華　　民　　國　　96　　年　　2 　　月　　12　　日
